【裁判字號】    91,訴,768
【裁判日期】    920218
【裁判案由】    營利事業所得稅
【裁判全文】
臺中高等行政法院判決                            九十一年度訴字第七六八、七七○號
                                                九十一年度訴字第七七二、七七四號
                              .
    原      告  泛亞商業銀行股份有限公司
    代  表  人  甲○○
    訴訟代理人  乙○○
    被      告  財政部臺灣省中區國稅局
    代  表  人  許虞哲
    訴訟代理人  丁○○
                己○○
                丙○○
                戊○○
右當事人間因營利事業所得稅事件，原告不服財政部中華民國九十一年十月十一日台
財訴字第○九一○○四六一一○號、九十一年十月十四日台財訴字第○九一○○三八
二九四號、九十一年十月十五日台財訴字第○九一○○二九九三五號、第00000
00000號訴願決定，提起行政訴訟，本院判決如左︰
    主  文
訴願決定及原處分（復查決定）均撤銷。
訴訟費用由被告負擔。
    事  實
壹、事實概要：
  一、緣原告民國（下同）八十四年度取得公債利息收入扣繳憑單總金額計新台幣（
      下同）三四七、八二二、七○六元，扣繳稅款計三四、七八二、二三七元，於
      辦理八十四年度營利事業所得稅結算申報時，自行減除屬前手之公債利息計七
      五、五九八、八一九元，加其他調整金額二六、四一四、二七二元（加本期應
      收減上期應加收債券買賣利益等）後，申報本期公債利息收入為二九八、六三
      八、一五九元，並列報全額之扣繳稅款計三四、七八二、二三七元，自本年度
      結算申報應納稅額中減除，經被告初查以原告既已將前手之公債利息計七五、
      五九八、八一九元，自全年取得之公債利息總金額三四七、八二二、七○六元
      減除，故該部分前手利息之扣繳稅款計七、五五九、七五四元，亦非屬原告之
      扣繳稅款，遂否准將前手利息之扣繳稅款抵繳其應納稅額。
  二、原告八十五年度取得公債利息收入扣繳憑單總金額計一七九、九○一、三五八
      元，扣繳稅款計一七、九九○、一一七元，於辦理八十五年度營利事業所得稅
      結算申報時，自行減除屬前手之公債利息計一○四、七四八、三三○元，並列
      報全額之扣繳稅款計一七、九九○、一一七元，自本年度結算申報應納稅額中
      減除，經被告初查以原告既已將前手之公債利息計一○四、七八四、三三○元
      ，自全年取得之公債利息總金額中減除，故該部分前手利息之扣繳稅款計：一
      ○、四七四、六二二元，亦非屬原告之扣繳稅款，遂否准將前手利息之扣繳稅
      款抵繳其應納稅額，核定應補稅額一○、四七四、六二二元。
  三、原告八十六年度取得公債利息收入扣繳憑單總金額計二六九、二九七、二六六
      元，（含公債利息收入一九八、六五二、八五五元），扣繳稅款計二一、五四
      四、五一七元（含公債之扣繳稅款一九、六○八、○二八元），於辦理八十六
      年度營利事業所得稅結算申報時，自行減除屬前手之公債利息計一二○、○六
      一、六○七元，並列報全額之扣繳稅款計二一、五四四、五一七元，自本年度
      結算申報應納稅額中減除，經被告初查以原告申報扣繳稅款中屬公債息且應歸
      屬於前手之扣繳稅款為一二、○○五、七四二元應屬前手所有而非原告所有，
      遂否准將前手利息之扣繳稅款抵繳其應納稅額，並核定課稅所得額五四一、六
      ○九、七八二元，補徵稅額為一二、○○五、七四二元。
  四、原告八十七年度取得公債利息收入扣繳憑單總金額計一七六、○八二、四三七
      元，扣繳稅款計一七、三五三、○○二元，於辦理八十七年度營利事業所得稅
      結算申報時，自行減除屬前手之公債利息計一二二、一四一、五五九元後，申
      報本期公債利息收入為五三、九四○、八七八元，並列報全額之扣繳稅款計一
      七、三五三、○○二元，自本年度結算申報應納稅額中減除，經被告初查以原
      告既已將前手之公債利息計一二二、一四一、五五九元，自全年取得之公債利
      息總金額一七六、○八二、四三七元減除，故該部分前手利息之扣繳稅款計一
      二、二一三、五二○元，亦非屬原告之扣繳稅款，遂否准將前手利息之扣繳稅
      款抵繳其應納稅額。
  五、原告不服，主張其列報之公債利息收入及扣繳稅款，並無不合情事，應予認列
      云云，申經復查結果，未獲變更，提起訴願，惟均遭決定駁回，遂提起本件行
      政訴訟。
貳、兩造聲明：
  一、原告聲明求為判決：訴願決定及原處分（復查決定）均撤銷。
  二、被告聲明求為判決：駁回原告之訴。
參、兩造之陳述：
  一、原告主張之理由：
    (一)緣原告八十四至八十七年度取得公債利息收入扣繳憑單總金額計：八十四年度
      三四七、八二二、七○六元，八十五年度一七九、九○一、三五八元，八十六
      年度二六九、二九七、二六六元，八十七年度年一七六、○八二、四三七元，
      扣繳稅款計：八十四年度三四、七八二、二三七元，八十五年度一七、九九○
      、一一七元，八十六年度二一、五四四、五一七元，八十七年度一七、三五三
      、○○二元，於辦理八十四至八十七年度營利事業所得稅結算申報時，自行減
      除屬前手之公債利息計：八十四年度七五、五九八、八一九元，八十五年度一
      ○四、七四八、三三○元，八十六年度一二○、○六一、六○七元，八十七年
      度一二二、一四一、五五九元，並列報全額之扣繳稅款計：八十四年度三四、
      七八二、二三七元，八十五年度一七、九九○、一一七元，八十六年度二一、
      五四四、五一七元，八十七年度一七、三五三、○○二元，自該年度結算申報
      應納稅額中減除，經被告初查以原告既已將前手之公債利息，自全年取得之公
      債利息總金額中減除，故該部分前手利息之扣繳稅款計：八十四年度七、五五
      九、七五四元，八十五年度一○、四七四、六二二元，八十六年度一二、○○
      五、七四二元，八十七年度一二、二一三、五二○元，亦非屬原告之扣繳稅款
      ，遂否准將前手利息之扣繳稅款抵繳其應納稅額。原告不服，申請復查，未獲
      變更，提請訴願，亦遭決定駁回。核原處分及訴願決定無非以：「營利事業或
      個人買賣國內發行之公債、公司債及金融債券，買受人若為營利事業，可由該
      事業按債券持有期間，依債券之面值及利率計算『利息收入』，如其係於兩付
      息日間購入債券並於取息前出售者，則以售價減除其購進該債券之價格及依上
      述計算之利息收入後之餘額作為其證券交易損益。買受人若為個人，因個人一
      般多未設帳，應一律以其兌領之利息金額併入其當期綜合所得稅課徵。」為財
      政部七十五年七月十六日台財稅第七五四一四一六號函所明釋。本件原告債券
      兌領之系爭利息及扣繳稅款均為前手所有，其本身既無該項所得，縱扣繳憑單
      以原告之名義開立，亦非扣繳稅款之實際納稅義務人，依實質課稅原則，自不
      得以之抵繳應納稅額或申請退稅。至所得稅法第一百條係對稅款退補程序之相
      關規定，尚難執為系爭扣繳稅款申請退還之依據，並以被告雖否准抵繳應納稅
      額，惟同額轉入債券成本核認在案，自無不當等語，為其論據。
    (二)惟查：
      1.有關扣繳稅額不得扣抵部分，依財政部六十四年九月四日台財稅第三六四四
        ○號函釋：「．．．本債票無論曾否轉讓，均應由付息機構，以付息時之持
        票人為納稅義務人（記名式者為最後記名之人）就全部利息一次扣繳所得稅
        ；並根據持票人之身分證明，依法填報扣繳憑單。納稅義務人為中華民國居
        住之個人或營利事業者，應將該項利息所得，依法合併當年度所得申報所得
        稅。」另依財政部七十五年七月十六日台財稅第七五四一四一六號函釋：「
        營利事業或個人買賣國內發行之公債、公司債及金融債券，買受人若為營利
        事業，可由該事業按債券持有期間，依債券之面值及利率計算『利息收入』
        ，如其係於兩付息日間購入債券並於取息前出售者，則以售價減除其購進該
        債券之價格及依上述計算之利息收入後之餘額作為其證券交易損益。．．．
        」，因此，營利事業依債券持有期間獲取之利息收入申報所得，持有人為真
        正納稅義務人。目前財政部為簡便扣繳程序，以付息時之持票人為納稅義務
        人，就全部利息一次扣繳所得稅，並根據持票人之身分證明，依法填報扣繳
        憑單，原已違反所得稅法第八十八條扣繳義務人應向納稅義務人扣繳之規定
        ，已溢扣持票領息人之稅款。而此溢扣繳之稅款，依據以往之核定案件，均
        可經由年度營利事業所得稅結算申報申請退回，係基於配合政府之作業且無
        損申請人權益之原則下，使持票人對財政部簡便扣繳程序予以配合。
      2.按扣繳制度之設計，本乎所得人收到收入時即先預扣部分稅款，除可增加財
        政運用之彈性外，又可免日後所得稅款稽徵無據造成漏稅之虞，故扣繳單位
        發給所得人之扣繳憑單，自可在申報所得稅時全數扣繳，此係所得稅法第七
        十一條所明定。訴願決定將於領息日前買入債券而成為最後持券人所被扣繳
        之稅款，部分視為扣繳他人之所得稅款，限定應以自行繳納之稅款始有扣繳
        稅款抵繳結算申報之應納稅額之適用，擴大解釋所得稅法。另訴願決定稱：
        「本部函釋雖規定營利事業買賣公債，可按持有期間列報利息收入，並未規
        定營利事業於兩付息日間買回公債，按持有期間列報利息收入，即得以全期
        扣繳稅款抵繳其申報應納稅額。」亦係增加法律所無之限制，顯已違反扣繳
        精神及法律之規定。其次，持票領息人於領息時繳付稅款，核定時又以持票
        人非自行繳納而否准扣抵稅額，令人不解。
      3.申言之，扣繳稅款如不得抵繳當年度營利事業所得稅之應納稅額，依前述財
        政部六十四年九月四日台財稅第三六四四○號函釋辦理，扣繳憑單僅有一份
        ，且納稅義務人未載明前手之資料，前手根本無從抵繳其應納稅額；另債券
        於付息日間買賣，亦無法提示以出售人為納稅義務人之扣繳憑單，買賣雙方
        得以約定所得人更改為債券買受人，出售抵繳權利予買受人，惟訴願決定竟
        稱持票人取得該部分扣繳稅款，係屬私法上債權債務關係，否准抵繳稅款，
        其主張顯有未妥。從而，財政部驟然改變核定原則，違反行政先例，增加於
        法無據之租稅負擔，有違信賴保護原則，且其行政行為違反稅法規定，基於
        法律優越原則，其主張應屬無效。
      4.有關扣抵稅額列入購入債券成本部分，依財政部七十五年七月十六日台財稅
        第七五四一四一六號函釋，買方取得債券之成本係不包括利息收入，因未屆
        付息日，利息收入自包含付息日時應被扣繳之稅款。另依財團法人中華民國
        證券櫃檯買賣中心證券營業處所買賣有價證券業務規則第五十一條規定：「
        債券之買賣均採除息交易，其迄給付結算日止賣方應得之利息，由買方併同
        成交價金支付賣方．．．」從而，債券於兩兌息期間內購入時，將自上次付
        息日至成交日間原屬賣方所有之利息併同成交價金支付於賣方，故後手買方
        所支付者，應屬墊付前手賣方利息收入，而非屬購進債券之成本。訴願決定
        以本案前手利息相對之扣繳稅款為前手所有，購入債券之價款，應按減除前
        手利息之扣繳稅款後之餘額給付前手，其按全額給付，則該部分扣繳稅款，
        應轉入為債券成本，明顯與上揭財政部函釋及櫃檯買賣中心規定不符。
      5.按「憲法第十九條規定人民有依法律納稅之義務，固係指人民有依據法律所
        定之納稅主體、稅目、稅率、納稅方法及納稅期間等項而負納稅義務之意，
        然課人民以繳納租稅之法律，於適用時，該法律所定之事項若權利義務相關
        連者，本於法律適用之整體性及權利義務之平衡性，當不得任意割裂適用。
        」業經司法院釋字第三八五號解釋在案。又「納稅義務人有左列各類所得者
        ，應由扣繳義務人於給付時，依規定之扣繳率或扣繳辦法，扣取稅款，並依
        第九十二條規定繳納之：一、．．．二、機關、團體、事業或執行業務者所
        給付之薪資、利息、．．．。」為行為時所得稅法第八十八條所明定。故利
        息所得者，應由扣繳義務人於給付時，扣取稅款，並將所扣稅款向國庫繳納
        ；又依同法第七十一條第一項前段、第九十九條及第一百條之規定，扣繳稅
        款於結算申報時當可用以抵繳應納稅額；此為義務與權利相互關連之規定，
        不容割裂適用。另財政部六十四年九月四日台財稅第三六四四○號函釋：「
        主旨：中央政府建設公債甲種債票之利息，應由付息機構於付息時，按照所
        得稅法第八十八條、第八十九條、第九十二條及各類所得扣繳率表等規定，
        扣繳利息所得稅款，並以付息時債票持有人為納稅義務人，向稽徵機關填報
        扣繳憑單，並依同法第九十四條規定，將扣繳憑單填送納稅義務人。說明：
        二、本債票無論曾否轉讓，均應由付息機構，以付息時之持票人為納稅義務
        人（記名式者為最後記名之人）就全部利息一次扣繳所得稅；並根據持票人
        之身分證明，依法填報扣繳憑單。納稅義務人為中華民國居住之個人或營利
        事業，應將該項利息所得，依法合併當年度所得申報所得稅。」本件原告為
        系爭債券付息時之持票人，因上開財政部六十四年九月四日台財稅第三六四
        四○號函釋，遭強制課以系爭全部利息扣繳稅款之義務，既依法律之形式；
        而於結算申報時，被告竟主張原告雖被扣繳系爭稅款但非實際納稅義務人，
        否准扣繳稅款抵繳應納稅額之權利，反採經濟之事實。對於同一系爭所得，
        權利義務相關連之事項，而為不同認定，並均以不利於原告者為其準據，顯
        然割裂適用法律，揆諸前開司法院釋字第三八五號解釋及說明，即有可議。
      6.次按「涉及租稅事項之法律，其解釋應本於租稅法律主義之精神，依各該法
        律之立法目的，衡酌經濟上之意義及實質課稅之公平原則為之。」復經司法
        院釋字第四二○號解釋在案。上開解釋固然肯定實質課稅原則在稅法之適用
        ，但亦闡明在適用上仍應嚴守租稅法律主義。又「納稅義務人應於每年二月
        二十日起至三月底止，填具結算申報書，向該管稽徵機關，申報其上一年度
        內構成綜合所得總額或營利事業收入總額之項目及數額，以及有關減免、扣
        除之事實，並應依其全年應納稅額減除暫繳稅額、尚未抵繳之扣繳稅額及可
        扣抵稅額，計算其應納之結算稅額，於申報前自行繳納。但短期票券利息所
        得之扣繳稅款，不得減除。」為行為時所得稅法第七十一條第一項所明定（
        現行法於同條項但書增列：「營利事業獲配股利總額或盈餘總額所含之可扣
        抵稅額」，不得減除）。故扣繳之稅款，除所得稅法第七十一條第一項但書
        所列舉或法律別有規定者外，可於結算申報時，抵繳應納稅額。是則本於租
        稅法律主義之精神，扣繳稅款既為公法上明定納稅義務人之租稅抵稅權，除
        法律別有規定外，自不得以實質課稅為由，否准納稅義務人抵繳應納稅額。
        況所得稅法又無除外規定，自應可用以抵繳應納稅款；乃被告以實質課稅為
        由，否定原告為實際納稅義務人，進而否准其租稅抵稅權，顯然添加法律所
        無之限制，違反租稅法律主義，亦非適法（最高行政法院九十一年度判字第
        一四八二號判決、九十一年度判字第一五六三判決參照）。
    (三)綜上所述，財政部解釋令所釋之債券利息收入扣繳規定，於法不合，另前手持
      有期間利息收入為前手所有，購入之價款應扣除前手利息之扣繳稅款，全額給
      付者應轉入為債券成本之做法，除自相矛盾外，實違反所得課稅原則及法律規
      定，應檢討改進，而非尋故由原告負擔。訴願決定違反法令事項明確，依依法
      行政原則，自屬無效。為此狀請鈞院賜准判決如訴之聲明，以保權益，時感德
      便。
  二、被告答辯之理由：
    (一)本件原告八十四年度營利事業所得稅結算申報，原列報尚未抵繳之扣繳稅款一
      五、四五四、三八八元。經被告初查以其該部分，原告係依財政部七十五年七
      月十六日台財稅第七五四一四一六號函釋，按債券持有期間，依債券之面值及
      利率計算利息收入，亦即係扣除前手之利息所得後，以餘額列報原告利息收入
      ；惟於申報扣繳稅款時，卻將含前手利息之扣繳稅款亦併同申報。被告乃將系
      爭原告之前手扣繳稅款部分七、五五九、七五四元，否准認列抵繳原告之應納
      稅額。原告不服，主張其依扣繳憑單抵繳應納稅款或退稅並無違反稅法之規定
      、又其前手亦無法取得相關扣繳憑單以抵繳其稅款，政府有溢收稅款之不合理
      現象，況該公債利息收入，係以到期時之債券持有人為扣繳對象，由扣繳義務
      人依規定扣繳稅款，並未規定於債券到期前交易，買受人有代為扣繳稅款之義
      務，因此票、證券業界在債券買賣計算應付金額時，均循往例按票面金額及議
      定之溢折價，加計該債券前次領息日至交易日止，依票面利率應有之利息總數
      全額支付，而未代予扣繳所得稅，至於營利事業於申報營利事業所得稅時，則
      以領息時由行庫代為扣繳之稅款扣抵本身應納稅額，初查否准其扣抵應納稅額
      ，將混亂債券交易市場秩序並影響國庫資金之籌措，故前手利息之扣繳稅款並
      未有重複抵扣之情事，系爭前手利息之扣繳稅額計七、五五九、七五四元，應
      准自應納稅額中減除云云，申請復查。經被告機關復查決定以，經查所得稅法
      第七十一條及第九十九條固然規定，納稅義務人得以暫繳稅額及扣繳稅款，抵
      繳其結算申報之應納稅額，惟係以納稅義務人自行繳納之暫繳稅款、扣繳稅款
      ，始有適用之餘地，又利息所得之納稅義務人，依所得稅法第八十九條第一項
      第二款之規定，係指實際取得利息所得者，由其主動申報利息所得及扣繳稅款
      ，並不以納稅義務人是否取得扣繳憑單為要件，是以所得稅法有關利息所得，
      得以扣繳稅款抵繳應納稅額者，係指依所得稅法規定應申報或繳納利息所得之
      納稅義務人而言；換言之，得為扣繳稅額抵繳應納稅款之對象為：應將利息所
      得申報、繳納所得稅，實際承擔納稅義務者為限；反之如未申報利息所得，而
      未繳納利息所得稅者，則無扣繳稅款抵繳應納稅額之適用，此為當然之解釋。
      至於第三人取得利息所得部分，是否得抵繳應納稅款，核與納稅義務人無關，
      縱令事實上係由納稅義務人代繳稅款，並不能因此變更公法上納稅義務之主體
      。是該利息所得之扣繳稅款，僅能由該第三人依法抵繳之，其代繳稅款之納稅
      義務人，自無以自己名義請求抵繳稅款之權利。次查一般公債、公司債、金融
      債券等，因載有約定之利率，債券持有人依民法第六十九條、第七十條之規定
      ，對於此項約定利息按權利存續期間之日數，取得其法定孳息。此項利息未獲
      支付前，如將債券讓售，依同法第二百九十五條前段規定，推定其隨同原本移
      轉於受讓人，債券原持有人因而經由買賣價金取得是項利息收益。因此債券之
      買賣，如係於該債券之付息日為之，讓售價格之認定，尚不發生疑義；若於兩
      付息日間為之，其買賣價格中實已包括兩部分，一為取得債券所支付之對價，
      另一為未屆付息日該債券法定利息請求權之讓售價金，惟由於買賣債券之交易
      所得停徵，利息所得與證券交易所得如未明確劃分，除將造成原持有人之法定
      利息收益，將誤為證券交易所得免稅外，並將增加債券利息兌領人之法定利息
      所得，造成課稅錯誤，是故財政部於七十五年七月十六日以台財稅第七五四一
      四一六號函，闡明營利事業應按實際情形列報利息收入，其債券賣出時超過購
      進價格及利息收入後之餘額為證券交易損益；並附帶說明個人因未設帳，應一
      律以兌領之利息併入其綜合所得稅課稅，符合所得稅法課稅公平原則。因此所
      謂債券「前手利息」，乃為區分債券利息受領人所持有債券期間申報所得之利
      息，及非持有（即其前手持有）期間，未申報所得之債券利息，而予分野界定
      之名詞，故由前述財政部之函釋可知，前手利息所得者如為營利事業者，應按
      其持有債券期間，計算利息所得課徵營利事業所得稅；惟前手利息所得者如為
      個人者，因前手個人並未設帳，復無扣繳憑單歸課資料，故其不列入綜合所得
      稅結算申報，稽徵機關亦未予核課其綜合所得稅，營利事業如係債券利息兌領
      人，僅按其持有債券期間，計算利息所得課徵營利事業所得稅，並僅就申報利
      息所得範圍內之扣繳稅額，依法抵繳其應納稅款，其未持有債券期間之其餘利
      息（即前手利息），並非屬該營利事業之利息所得，自毋庸申報，亦不課徵營
      利事業所得稅，因此該前手利息之扣繳稅款，自不在扣繳稅額抵繳應納稅款之
      列，本件原告將公債前手利息扣除，未申報為其公債利息收入，自不得將此而
      生之前手利息扣繳稅額，申報抵繳其應納稅額，故原告將之列入抵繳稅額，於
      法即有未合。第查前述財政部七十五年之函釋，雖核示營利事業買賣公債，可
      按持有期間列報利息收入，惟並未規範營利事業於兩付息日間買回公債，按持
      有期間列報利息收入，即得以全期扣繳稅款抵繳其應納稅額，系爭前手利息扣
      繳稅款七、五五九、七五四元，原告既非為實際納稅義務人，縱該等利息所得
      扣繳憑單係以其名義開立，因該扣繳稅款並非原告所負擔及繳納，原告自不得
      以之抵繳其應納稅額或申請退稅，末查財政部八十五年十月廿一日台財稅第八
      五一九一○六二一號函（彙編第一七三頁），亦明釋無息票公債發售價格與面
      額之差額為利息，營利事業持有是類債券，應將上開利息於公債償還期間平均
      分攤計算每日應攤計之利息，並按每日應攤計之利息乘以其於該課稅年度之持
      有天數，計算該課稅年度應申報之利息收入，是本件系爭前手公債利息計七五
      、五九八、八一九元，並非屬原告之利息收入，該部分扣繳稅額計七、五五九
      、七五四元，自亦非原告所有，被告初查予以否准抵繳其應納稅額，經核並無
      不合，此並無原告所訴有溢收稅款之情事，另債券市場報價係決定於資金供給
      及需求，當金融、票券業者成本提高自然能透過市場機制達到平衡，何來混亂
      債券市場之情，是原核定並無不合，原告所訴各節均無足採，遂駁回其復查之
      申請。原告猶表不服，主張其已依財政部七十五年七月十六日台財稅第七五四
      一四一六號函釋計算利息收入，與法令相符。次依財政部六十四年九月四日台
      財稅第三六四四○號函規定，付息機構實無代扣前手息扣繳稅款之義務，又依
      民法第二九五條規定：「讓與債權時該債權之擔保及其他從屬之權利，隨同移
      轉於受讓人．．．未支付之利息，推定其隨同原本移轉於受讓人。」，是以原
      告支付買價時，需加計以票面利率計算前次付息日至成交日前手持有期間之利
      息一併給付予賣方，自此，原告即取得向債券發行人請求付息之權利。緣此，
      扣繳稅款，係由扣繳義務人本於一定關係給付納稅義務人（原告）並向政府繳
      納稅款，其本質上屬原告之財產，原告亦於領息時依法取得「納稅義務人」身
      分，並以取得之扣繳憑單抵繳結算申報之應納稅額並無不當。再者，被告主張
      相對於前手利息之扣繳稅款屬於前手，惟全部利息已因前揭財政部函釋規定而
      僅以領息人名義開立一張扣繳憑單，縱前手為被告機關認定之實際納稅義務人
      ，亦無扣繳憑單得以抵繳其應納稅額，其結果必將造成重複課稅云云。訴經財
      政部訴願決定除持與被告機關相同之論見外，並以查稅捐稽徵法第二十一條第
      二項規定：「在前項核課期間內，經另發現應徵之稅捐者，仍應依法補徵或並
      予處罰。」所謂「另發現應徵之稅捐」，只須其事實不在行政救濟裁量範圍內
      ，均屬「另發現應徵之稅捐」。此觀諸前行政法院五十八年判字第三十一號判
      例：「納稅義務人依所得稅法規定辦理結算申報而經該管稅捐稽徵機關調查核
      定之案件，如經過法定期間而納稅義務人未申請復查或行政爭訟，其查定處分
      固具有形式上之確定力，惟稽徵機關如發現原處分確有短徵，為維護課稅公平
      之原則，基於公益上之理由，要非不可自行變更原查定處分，而補徵其應繳之
      稅額。」之意旨自明。次查，原告買入債券時係以含墊付前手持有期間利息收
      入（含應扣繳稅款）為債券價格，則依所得稅法第四十五條規定，資產之實際
      成本，指取得價格，包括取得之代價及因取得並為適於營業上使用而支付之一
      切必要費用，故系爭前手利息扣繳稅款，原核定除否准抵繳應納稅額外，並同
      額轉入原告購入債券成本核認在案，自無不當。又原告買回債券之全部購買價
      格為取得債券之成本，不得謂取得成本之一部分係得扣抵應納稅額之扣繳稅款
      ，且債券之前手持有人既為實際利息所得者，因該項所得額而發生之扣繳及納
      稅義務，依實質課稅原則，自應同屬於實際所得人。再者，原告因適用前述財
      政部七十五年七月十六日台財稅第七五四一四一六號函釋，本期僅申報其持有
      債券期間之利息收入，並無將系爭扣繳稅款所含其前手利息之金額合併申報營
      利事業所得稅，自無從依據所得稅法第七十一條規定，就前手利息之扣繳稅款
      抵繳其營利事業所得稅。是所訴系爭扣繳稅款應准抵繳應納稅額乙節，核無足
      採，遂予駁回。
    (二)原告八十五年度取得公債利息收入扣繳憑單總金額計一七九、九○一、三五八
      元，扣繳稅額計一七、九九○、一一七元，於辦理八十五年度營利事業所得稅
      結算申報時，自行減除屬前手之公債利息計一○四、七四八、三三○元，並列
      報全額之扣繳稅額計一七、九九○、一一七元，自本年度結算申報應納稅額中
      減除，被告初查以原告既已將前手之公債利息計一○四、七四八、三三○元，
      自全年取得之公債利息總金額中減除，故該部分前手息之扣繳稅額計一○、四
      七四、六二二元，亦非屬原告之扣繳稅額，遂否准將前手息之扣繳稅額抵繳其
      應納稅額。原告不服，訴稱其於買入債券時代墊前手稅款，抵繳稅負之權利隱
      含於債券價格中，依所得稅法第九十九條及第一百條規定，原告以取得之扣繳
      憑單上所載扣繳稅額抵繳應納所得稅，並無不合，且前手之扣繳稅額因前手無
      法取得扣繳憑單憑以抵稅，被告否准取得扣繳憑單者抵繳應納所得稅，造成政
      府重複徵稅之不合理現象，且將混亂債券交易市場秩序，並影響國庫資金之籌
      措，系爭前手息之扣繳稅額計一○、四七四、六二二元，應准自應納稅額中減
      除，請撤銷原核定，以維納稅人權益。經查所得稅法第七十一條及第九十九條
      固然規定，納稅義務人得以暫繳稅額及扣繳稅款，抵繳其結算申報之應納稅額
      ，惟係以納稅義務人自行繳納之暫繳稅款、扣繳稅款，始有適用之餘地，又利
      息所得之納稅義務人，依所得稅法第八十九條第一項第二款之規定，係指實際
      取得利息所得者，由其主動申報利息所得及扣繳稅款，並不以納稅義務人是否
      取得扣繳憑單為要件，是以所得稅法有關利息所得，得以扣繳稅額抵繳應納稅
      款者，係指依所得稅法規定應申報或繳納利息所得之納稅義務人而言；換言之
      ，得為扣繳稅額抵繳應納稅款之對象為：應將利息所得申報、繳納所得稅，實
      際承擔納稅義務者為限；反之如未申報利息所得，而未繳納利息所得稅者，則
      無扣繳稅額抵繳應納稅額之適用，此為當然之解釋。至於第三人取得利息所得
      部分，是否得抵繳應納稅款，核與納稅義務人無關，縱令事實上係由納稅義務
      人代繳稅款，並不能因此變更公法上納稅義務之主體。是該利息所得之扣繳稅
      款，僅能由該第三人依法抵繳之，其代繳稅款之納稅義務人，自無以自己名義
      請求抵繳稅款之權利。次查一般公債、公司債、金額債券等，因載有約定之利
      率，債券持有人依民法第六十九條、第七十條之規定，對於此項約定利息按權
      利存續期間之日數，取得其法定孳息。此項利息未獲支付前，如將債券讓售，
      依同法第二百九十五條前段規定，推定其隨同原本移轉於受讓人，債券原持有
      人因而經由買賣價金取得是項利息收益。因此債券之買賣，如係於該債券之付
      息日為之，讓售價格之認定，尚不發生疑義；若於兩付息日間為之，其買賣價
      格中實已包括兩部分，一為取得債券所支付之對價，另一為未屆付息日該債券
      法定利息請求權之讓售價金，惟由於買賣債券之交易所得停徵，利息所得與證
      券交易所得如未明確劃分，除將造成原持有人之法定利息收益，將誤為證券交
      易所得免稅外，並將增加債券利息兌領人之法定利息所得，造成課稅錯誤，是
      故財政部於七十五年七月十六日以台財稅第七五四一四一六號函，闡明營利事
      業應按實際情形列報利息收入，其債券賣出時超過購進價格及利息收入後之餘
      額為證券交易損益；並附帶說明個人因未設帳，應一律以兌領之利息併入其綜
      合所得稅課稅，符合所得稅法課稅公平原則。因此所謂債券「前手息」，乃為
      區分債券利息兌領人所持有債券期間申報所得之利息，及非持有（即其前手持
      有）期間，未申報所得之債券利息，而予分野界定之名詞，故由前述財政部之
      函釋可知，前手息所得者如為營利事業者，應按其持有債券期間，計算利息所
      得課徵營利事業所得稅；惟前手息所得者如為個人者，因前手個人並未設帳，
      復無扣繳憑單歸課資料，故其不列入綜合所得稅結算申報，稽徵機關亦未予核
      課其綜合所得稅，營利事業如係債券利息兌領人，僅按其持有債券期間，計算
      利息所得課徵營利事業所得稅，並僅就申報利息所得範圍內之扣繳稅額，依法
      抵繳其應納稅款，其未持有債券期間之其餘利息（即前手息），並非屬該營利
      事業之利息所得，自毋庸申報，亦不課徵營利事業所得稅，因此該前手息之扣
      繳稅款，自不在扣繳稅額抵繳應納稅款之列，本件原告將公債前手息扣除，未
      申報為其公債利息收入，自不得將此而生之前手息扣繳稅額，申報抵繳其應納
      稅額，故原告將之列入抵繳稅額，於法即有未合。第查前述財政部七十五年之
      函釋，雖規定營利事業買賣公債，可按持有期間列報利息收入，惟並未規定營
      利事業於兩付息日間買回公債，按持有期間列報利息收入，即得以全期扣繳稅
      款抵繳其應納稅額，系爭前手息扣繳稅款一○、四七四、六二二元，原告既非
      為實際納稅義務人，縱該等利息所得扣繳憑單係以其名義開立，因該扣繳稅款
      並非原告所負擔及繳納，原告自不得以之抵繳其應納稅額或申請退稅，末查財
      政部八十五年十月廿一日台財稅第八五一九一○六二一號函，亦明釋無息票公
      債發售價格與面額之差額為利息，營利事業持有是類債券，應將上開利息於公
      債償還期間平均分攤計算每日應攤計之利息，並按每日應攤計之利息乘以其於
      該課稅年度之持有天數，計算該課稅年度應申報之利息收入，是本件系爭前手
      公債利息計一○四、七四八、三三○元，並非屬原告之利息收入，該部分扣繳
      稅額計一○、四七四、六二二元，自亦非原告所有，被告初查予以否准抵繳其
      應納稅額，洵無不合，復查遂予維持原核定，原告訴經財政部訴願決定，亦持
      與被告相同論見，予以駁回。
    (三)原告八十六年度取得公債利息收入扣繳憑單總金額計一九八、六五二、八五五
      元，扣繳稅額計一九、六○八、○二八元，於辦理八十六年度營利事業所得稅
      結算申報時，自行減除屬前手之公債利息，並列報全額之扣繳稅款計二一、五
      四四、五一七元，自本年度結算申報應納稅額中減除，經被告初查以原告申報
      扣繳稅款中屬公債息且應歸屬於前手之扣繳稅款為一二、○○五、七四二元應
      屬前手所有而非原告所有，遂否准將前手利息之扣繳稅款抵繳其應納稅額。原
      告不服，主張其依扣繳憑單抵繳應納稅款或退稅並無違反稅法之規定、又其前
      手亦無法取得相關扣繳憑單以抵繳其稅款，政府有溢收稅款之不合理現象，況
      該公債利息收入，係以到期時之債券持有人為扣繳對象，由扣繳義務人依規定
      扣繳稅款，並未規定於債券到期前交易，買受人有代為扣繳稅款之義務，因此
      票、證券業界在債券買賣計算應付金額時，均循往例按票面金額及議定之溢折
      價，加計該券前次領息日至交易日止，依票面利率應有之利息總數全額支付，
      而未代予扣繳所得稅，至於營利事業於申報營利事業所得稅時，則以領息時由
      行庫代為扣繳之稅款扣抵本身應納稅額，初查否准其扣抵應納稅額，將混亂債
      券交易市場秩序並影響國庫資金之籌措，故前手利息之扣繳稅款並未有重複抵
      扣之情事，系爭前手利息之扣繳稅額計一二、○○五、七四二元，應准自應納
      稅額中減除云云，申請復查。經被告復查決定以，經查所得稅法第七十一條及
      第九十九條固然規定，納稅義務人得以暫繳稅額及扣繳稅款，抵繳其結算申報
      之應納稅額，惟係以納稅義務人自行繳納之暫繳稅款、扣繳稅款，始有適用之
      餘地，又利息所得之納稅義務人，依所得稅法第八十九條第一項第二款之規定
      ，係指實際取得利息所得者，由其主動申報利息所得及扣繳稅款，並不以納稅
      義務人是否取得扣繳憑單為要件，是以所得稅法有關利息所得，得以扣繳稅額
      抵繳應納稅款者，係指依所得稅法規定應申報或繳納利息所得之納稅義務人而
      言；換言之，得為扣繳稅額抵繳應納稅款之對象為：應將利息所得申報、繳納
      所得稅，實際承擔納稅義務者為限；反之如未申報利息所得，而未繳納利息所
      得稅者，則無扣繳稅額抵繳應納稅額之適用，此為當然之解釋。至於第三人取
      得利息所得部分，是否得抵繳應納稅款，核與納稅義務人無關，縱令事實上係
      由納稅義務人代繳稅款，並不能因此變更公法上納稅義務之主體。是該利息所
      得之扣繳稅款，僅能由該第三人依法抵繳之，其代繳稅款之納稅義務人，自無
      以自己名義請求抵繳稅款之權利。次查一般公債、公司債、金融債券等，因載
      有約定之利率，債券持有人依民法第六十九條、第七十條之規定，對於此項約
      定利息按權利存續期間之日數，取得其法定孳息。此項利息未獲支付前，如將
      債券讓售，依同法第二百九十五條前段規定，推定其隨同原本移轉於受讓人，
      債券原持有人因而經由買賣價金取得是項利息收益。因此債券之買賣，如係於
      該債券之付息日為之，讓售價格之認定，尚不發生疑義；若於兩付息日間為之
      ，其買賣價格中實已包括兩部分，一為取得債券所支付之對價，另一為未屆付
      息日該債券法定利息請求權之讓售價金，惟由於買賣債券之交易所得停徵，利
      息所得與證券交易所得如未明確劃分，除將造成原持有人之法定利息收益，將
      誤為證券交易所得免稅外，並將增加債券利息兌領人之法定利息所得，造成課
      稅錯誤，是故財政部於七十五年七月十六日以台財稅第七五四一四一六號函，
      闡明營利事業應按實際情形列報利息收入，其債券賣出時超過購進價格及利息
      收入後之餘額為證券交易損益；並附帶說明個人因未設帳，應一律以兌領之利
      息併入其綜合所得稅課稅，符合所得稅法課稅公平原則。因此所謂債券「前手
      利息」，乃為區分債券利息受領人所持有債券期間申報所得之利息，及非持有
      （即其前手持有）期間，未申報所得之債券利息，而予分野界定之名詞，故由
      前述財政部之函釋可知，前手利息所得者如為營利事業者，應按其持有債券期
      間，計算利息所得課徵營利事業所得稅；惟前手利息所得者如為個人者，因前
      手個人並未設帳，復無扣繳憑單歸課資料，故其不列入綜合所得稅結算申報，
      稽徵機關亦未予核課其綜合所得稅，營利事業如係債券利息兌領人，僅按其持
      有債券期間，計算利息所得課徵營利事業所得稅，並僅就申報利息所得範圍內
      之扣繳稅額，依法抵繳其應納稅款，其未持有債券期間之其餘利息（即前手利
      息），並非屬該營利事業之利息所得，自毋庸申報，亦不課徵營利事業所得稅
      ，因此該前手利息之扣繳稅款，自不在扣繳稅額抵繳應納稅款之列，本件原告
      將公債前手利息扣除，未申報為其公債利息收入，自不得將此而生之前手利息
      扣繳稅額，申報抵繳其應納稅額，故原告將之列入抵繳稅額，於法即有未合。
      第查前述財政部七十五年之函釋，雖核示營利事業買賣公債，可按持有期間列
      報利息收入，惟並未規範營利事業於兩付息日間買回公債，按持有期間列報利
      息收入，即得以全期扣繳稅款抵繳其應納稅額，系爭前手利息扣繳稅款一二、
      ○○五、七四二元，原告既非為實際納稅義務人，縱該等利息所得扣繳憑單係
      以其名義開立，因該扣繳稅款並非原告所負擔及繳納，原告自不得以之抵繳其
      應納稅額或申請退稅，是本件系爭前手公債利息之扣繳稅額計一二、○○五、
      七四二元，自亦非原告所有，被告初查予以否准抵繳其應納稅額，應無不合等
      由，遂駁回其復查之申請。原告猶表不服，主張其已依財政部七十五年七月十
      六日台財稅第七五四一四一六號函釋計算利息收入，與法令相符。次依財政部
      六十四年九月四日台財稅第三六四四○號函規定，付息機構實無代扣前手息扣
      繳稅款之義務，又依民法第二九五條規定：「讓與債權時該債權之擔保及其他
      從屬之權利，隨同移轉於受讓人．．．未支付之利息，推定其隨同原本移轉於
      受讓人。」是以原告支付買價時，需加計以票面利率計算前次付息日至成交日
      前手持有期間之利息一併給付予賣方，自此，原告即取得向債券發行人請求付
      息之權利。緣此，扣繳稅款，係由扣繳義務人本於一定關係給付納稅義務人（
      原告）並向政府繳納稅款，其本質上屬原告之財產，原告亦於領息時依法取得
      「納稅義務人」身分，並以取得之扣繳憑單抵繳結算申報之應納稅額並無不當
      。再者，被告主張相對於前手利息之扣繳稅款屬於前手，惟全部利息已因前揭
      函釋規定而僅以領息人名義開立一張扣繳憑單，縱前手為被告認定之實際納稅
      義務人，亦無扣繳憑單得以抵繳其應納稅額，其結果必將造成重複課稅云云。
      訴經財政部訴願決定除持與被告相同之論見外，並以查稅捐稽徵法第二十一條
      第二項規定：「在前項核課期間內，經另發現應徵之稅捐者，仍應依法補徵或
      並予處罰。」所謂「另發現應徵之稅捐」，只須其事實不在行政救濟裁量範圍
      內，均屬「另發現應徵之稅捐」。此觀諸前行政法院五十八年判字第三十一號
      判例：「納稅義務人依所得稅法規定辦理結算申報而經該管稅捐稽徵機關調查
      核定之案件，如經過法定期間而納稅義務人未申請復查或行政爭訟，其查定處
      分固具有形式上之確定力，惟稽徵機關如發現原處分確有短徵，為維護課稅公
      平之原則，基於公益上之理由，要非不可自行變更原查定處分，而補徵其應繳
      之稅額。」之意旨自明。次查，原告買入債券時係以含墊付前手持有期間利息
      收入（含應扣繳稅款）為債券價格，則依所得稅法第四十五條規定，資產之實
      際成本，指取得價格，包括取得之代價及因取得並為適於營業上使用而支付之
      一切必要費用，故系爭前手利息扣繳稅款，原核定除否准抵繳應納稅額外，並
      同額轉入原告購入債券成本核認在案，自無不當。又原告買回債券之全部購買
      價格為取得債券之成本，不得謂取得成本之一部分係得扣抵應納稅額之扣繳稅
      款，且債券之前手持有人既為實際利息所得者，因該項所得額而發生之扣繳及
      納稅義務，依實質課稅原則，自應同屬於實際所得人。再者，原告因適用前述
      財政部七十五年七月十六日台財稅第七五四一四一六號函釋，本期僅申報其持
      有債券期間之利息收入，並無將系爭扣繳稅款所含其前手利息之金額合併申報
      營利事業所得稅，自無從依據所得稅法第七十一條規定，就前手利息之扣繳稅
      款抵繳其營利事業所得稅。是所訴系爭扣繳稅款應准抵繳應納稅額乙節，核無
      足採，遂予駁回。
    (四)原告八十七年度取得公債利息收入扣繳憑單總金額計一七六、○八二、四三七
      元，扣繳稅額計一七、三五三、○○二元，於辦理八十七年度營利事業所得稅
      結算申報時，自行減除屬前手之公債利息計一二二、一四一、五五九元後，申
      報本期公債利息收入為五三、九四○、八七六元，並列報全額之扣繳稅額計一
      七、三五三、○○二元，自本年度結算申報應納稅額中減除，經被告初查以原
      告既已將前手之公債利息計一二二、一四一、五五九元，自全年取得之公債利
      息總金額一七六、○八二、四三七元減除，故該部分前手息之扣繳稅額計一二
      、二一三、五二○元，亦非屬原告之扣繳稅額，遂否准將前手息之扣繳稅額抵
      繳其應納稅額。原告不服，主張其依扣繳憑單抵繳應納稅款或退稅並無違反稅
      法之規定、又其前手亦無法取得相關扣繳憑單以抵繳其稅款，政府有溢收稅款
      之不合理現象，況該公債利息收入，係以到期時之債券持有人為扣繳對象，由
      扣繳義務人依規定扣繳稅款，並未規定於債券到期前交易，買受人有代為扣繳
      稅款之義務，因此票、證券業界在債券買賣計算應付金額時，均循往例按票面
      金額及議定之溢折價，加計該券前次領息日至交易日止，依票面利率應有之利
      息總數全額支付，而未代予扣繳所得稅，至於營利事業於申報營利事業所得稅
      時，則以領息時由行庫代為扣繳之稅款扣抵本身應納稅額，初查否准其扣抵應
      納稅額，將混亂債券交易市場秩序並影響國庫資金之籌措，故前手息之扣繳稅
      款並未有重複抵扣之情事，系爭前手利息之扣繳稅額計一二、二一三、五二○
      元，應准自應納稅額中減除。經被告機關復查決定以，查所得稅法第七十一條
      及第九十九條固然規定，納稅義務人得以暫繳稅額及扣繳稅款，抵繳其結算申
      報之應納稅額，惟係以納稅義務人自行繳納之暫繳稅款、扣繳稅款，始有適用
      之餘地，又利息所得之納稅義務人，依所得稅法第八十九條第一項第二款之規
      定，係指實際取得利息所得者，由其主動申報利息所得及扣繳稅款，並不以納
      稅義務人是否取得扣繳憑單為要件，是以所得稅法有關利息所得，得以扣繳稅
      額抵繳應納稅款者，係指依所得稅法規定應申報或繳納利息所得之納稅義務人
      而言；換言之，得為扣繳稅額抵繳應納稅款之對象為：應將利息所得申報、繳
      納所得稅，實際承擔納稅義務者為限；反之如未申報利息所得，而未繳納利息
      所得稅者，則無扣繳稅額抵繳應納稅額之適用，此為當然之解釋。至於第三人
      取得利息所得部分，是否得抵繳應納稅款，核與納稅義務人無關，縱令事實上
      係由納稅義務人代繳稅款，並不能因此變更公法上納稅義務之主體。是該利息
      所得之扣繳稅款，僅能由該第三人依法抵繳之，其代繳稅款之納稅義務人，自
      無以自己名義請求抵繳稅款之權利。次查一般公債、公司債、金融債券等，因
      載有約定之利率，債券持有人依民法第六十九條、第七十條之規定，對於此項
      約定利息按權利存續期間之日數，取得其法定孳息。此項利息未獲支付前，如
      將債券讓售，依同法第二百九十五條前段規定，推定其隨同原本移轉於受讓人
      ，債券原持有人因而經由買賣價金取得是項利息收益。因此債券之買賣，如係
      於該債券之付息日為之，讓售價格之認定，尚不發生疑義；若於兩付息日間為
      之，其買賣價格中實已包括兩部分，一為取得債券所支付之對價，另一為未屆
      付息日該債券法定利息請求權之讓售價金，惟由於買賣債券之交易所得停徵，
      利息所得與證券交易所得如未明確劃分，除將造成原持有人之法定利息收益，
      將誤為證券交易所得免稅外，並將增加債券利息兌領人之法定利息所得，造成
      課稅錯誤，是故財政部於七十五年七月十六日以台財稅第七五四一四一六號函
      ，闡明營利事業應按實際情形列報利息收入，其債券賣出時超過購進價格及利
      息收入後之餘額為證券交易損益；並附帶說明個人因未設帳，應一律以兌領之
      利息併入其綜合所得稅課稅，符合所得稅法課稅公平原則。因此所謂債券「前
      手利息」，乃為區分債券利息受領人所持有債券期間申報所得之利息，及非持
      有（即其前手持有）期間，未申報所得之債券利息，而予分野界定之名詞，故
      由前述財政部之函釋可知，前手利息所得者如為營利事業者，應按其持有債券
      期間，計算利息所得課徵營利事業所得稅；惟前手利息所得者如為個人者，因
      前手個人並未設帳，復無扣繳憑單歸課資料，故其不列入綜合所得稅結算申報
      ，稽徵機關亦未予核課其綜合所得稅，營利事業如係債券利息兌領人，僅按其
      持有債券期間，計算利息所得課徵營利事業所得稅，並僅就申報利息所得範圍
      內之扣繳稅額，依法抵繳其應納稅款，其未持有債券期間之其餘利息（即前手
      利息），並非屬該營利事業之利息所得，自毋庸申報，亦不課徵營利事業所得
      稅，因此該前手利息之扣繳稅款，自不在扣繳稅額抵繳應納稅款之列，本件原
      告將公債前手利息扣除，未申報為其公債利息收入，自不得將此而生之前手利
      息扣繳稅額，申報抵繳其應納稅額，故原告將之列入抵繳稅額，於法即有未合
      。第查前述財政部七十五年之函釋，雖核示營利事業買賣公債，可按持有期間
      列報利息收入，惟並未規範營利事業於兩付息日間買回公債，按持有期間列報
      利息收入，即得以全期扣繳稅款抵繳其應納稅額，系爭前手利息扣繳稅款一二
      、二一三、五二○元，原告既非為實際納稅義務人，縱該等利息所得扣繳憑單
      係以其名義開立，因該扣繳稅款並非原告所負擔及繳納，原告自不得以之抵繳
      其應納稅額或申請退稅，末查財政部八十五年十月廿一日台財稅第八五一九一
      ○六二一號函，亦明釋無息票公債發售價格與面額之差額為利息，營利事業持
      有是類債券，應將上開利息於公債償還期間平均分攤計算每日應攤計之利息，
      並按每日應攤計之利息乘以其於該課稅年度之持有天數，計算該課稅年度應申
      報之利息收入，是本件系爭前手公債利息計一二二、一四一、五五九元，並非
      屬原告之利息收入，該部分扣繳稅額計一二、二一三、五二○元，自亦非原告
      所有，被告初查予以否准抵繳其應納稅額，經核並無不合，此並無原告所訴有
      溢收稅款之情事，另債券市場報價係決定於資金供給及需求，當金融、票券業
      者成本提高自然能透過市場機制達到平衡，何來混亂債券市場之情，復查後乃
      予以維持。且財政部訴願決定亦持與被告相同之論見，予以駁回。
    (五)查財政部六十四年九月四日台財稅第三六四四○號函釋規定，所稱以付息時債
      票持有人為納稅義務人，係指扣繳稅款之納稅義務人，並非結算申報應納稅額
      之納稅義務人，此乃綜合所得稅之徵繳制度使然，即稅法規定所得給付者於所
      得發生時，將納稅義務人應納之所得稅依一定比率先行扣下，於一定時間內向
      國庫繳納，並將扣繳稅款後剩餘之所得給付予所得人，扣繳義務人並應將扣繳
      憑單填送納稅義務人，以憑辦理綜合所得稅時用以抵繳其應納之稅額。因此，
      扣繳義務人向國庫繳納之扣繳稅款係所得人之稅款，僅係代扣代繳之性質，並
      非扣繳義務人所負擔之稅款，所得稅法第七十一條及第九十九條規定，納稅義
      務人得以扣繳稅款，抵繳其結算申報之應納稅額，即係此處之扣繳稅款。又利
      息所得之納稅義務人，依所得稅法第八十九條第一項第二款之規定，係指實際
      取得利息所得者而言，從而本案原告結算申報時因該債券前手息非屬其利息收
      入，而未列報為其債券利息收入，則依上述所得稅法相關法令之規定及配合原
      則之精神，自不得將此而生之前手息扣繳稅額，申報抵繳其應納稅額，是原告
      將之列入其結算申報應納稅額中抵繳稅額，於法即有未合，是被告查核後，否
      准將其未列報為債券利息收入而屬債券前手息之扣繳稅款抵繳其應納稅額，依
      法並無不合，並無原告所稱添加法律所無之限制，且均符合「法律保留」及「
      依法行政」之原則，更為貫徹租稅公平所必需，亦無割裂同一課稅事實之法律
      結果，原告一再以其即係納稅義務人，自得將該前手息所生之扣繳稅款自其應
      納稅額中抵繳，被告否准抵繳有違租稅法定原則、公平原則及割裂法律之適用
      性，洵無可採。至訴稱相關之債券前手息之行政訴訟曾經最高行政法院判決原
      處分撤銷，本案亦應予以撤銷乙節，查其僅係個案之判決之見解，在未核定為
      判例前，自無援引比照之適用，是原告以此訴求，亦非有據。
    (六)按所得稅法第七條第四項、第八十九條第一項第二款規定揭明凡取得利息所得
      者為納稅義務人，納稅義務人並應依所得稅法第七十一條規定程序依法申報當
      年度所得稅，足見所得稅法第七十一條第一項所稱之扣繳稅款，為取得所得之
      人於取得所得時扣繳義務人依所得稅法第八十八條扣繳率扣繳之稅款而言，是
      納稅義務人有所得稅法第八條所列明之中華民國各項來源所得，應由扣繳義務
      人於給付時，依規定之扣繳率或扣繳辦法，扣繳稅款，並依所得稅法第九十二
      條規定繳納，且依法申報當年度所得稅，顯見所得與扣繳是一體兩面權利義務
      關係，有申報所得之義務方有扣繳稅款抵稅之權利，本於法律適用之整體性及
      權利義務之平衡，兩者當不能割裂適用，此有司法院釋字第三八五號所釋明。
      次查本案系爭前手利息依財團法人中華民國證券櫃檯買賣中心公布「證券商營
      業處所買賣有價證券業務規則」第五十一條第一項規定：「債券之買賣均採除
      息交易，其迄給付結算日止賣方應得之利息，由買方併同成交價金支付賣方。
      」規定，即公債之票面利息為各該期間持有人所享有，此為原告所自諾及不爭
      事實，依前敘明原告之前手應為此公債利息之公法上納稅義務人，當由原告之
      前手依所得稅法第七十一條規定程序辦理結算申報，方可抵繳，雖原告主張確
      實有給付全額利息（含代繳稅款）給前手，惟依前行政法院著五十八判字第五
      一七號判例規定縱令原告事實上有代繳稅款，但並不能因此變更「原告之前手
      」為此筆系爭前手利息之公法上納稅義務之主體事實，況公債息依所得稅法第
      二條、第三條、第八條、第十四條及第二十四條及前述財政部七十五年七月十
      六日台財稅第七五四一四一六號函，釋明公債息無論是個人或營利事業均屬應
      課徵所得稅之所得項目，並無免稅規定，此為原告於給付前手利息時既已明知
      之事實，又原告於給付前手利息時，更知其最後領息應扣繳一定稅額，常理言
      ，應僅給付前手淨額利息（全部公債息減除扣繳稅款），而非全額。再查，扣
      繳制度旨在掌握稅源資料，維護租稅公平，參酌司法院釋字第五○六解釋理由
      書「命令是否符合法律授權之意旨，則不應拘泥於法條所用之文字，而應以法
      律本身之立法目的及其整體規定之關聯意義為綜合判斷。又有關稅法之規定，
      主管機關得本於租稅法律主義之精神，依各該法律之立法目的，衡酌租稅經濟
      上之功能及實現課稅之公平原則，為必要之釋示。」，為此財政部為掌握公債
      息之稅源，以財政部六十四年九月四日台財稅第三六四四○號釋明「二、本債
      票無論曾否轉讓，均應由付息機構，以付息時之持票人為納稅義務人（記名式
      者為最後記名之人）．．．」，該函釋中之納稅義務人真意應為扣繳對象，並
      非所得稅第七條第四項所定明之納稅義務人，兩者不同，首應區別。又以最後
      兌息者為扣繳對象，如此扣繳稽徵方式，環環相扣，方能掌握各階段取得公債
      利息之所得人，落實所得稅法公債息應納稅之立法意旨及扣繳制度之本旨，俾
      以實現租稅公平原則。末查本案原告營利事業所得稅係委託會計師查核簽證申
      報，雖前經書面審核核定在案，惟經被告依據「營利事業所得稅結算申報書面
      審核案件抽查辦法」第三條第一款之規定改列抽查茲非無據，又依據稅捐稽徵
      法第二十一條第二項規定「在前項核課期間內，經發現應徵之稅捐者，仍應依
      法補徵或並予處罰」及前行政法院所著五十八年判字第三十一號判例「納稅義
      務人依所得稅法規定辦理結算申報而經該管稅捐稽徵機關調查核定之案件，如
      經過法定期間而納稅義務人未申請復查或行政爭訟，其查定處分，固具有形式
      上之確定力，惟稽徵機關如發現原處分確有錯誤短徵，為維持課稅公平之原則
      ，基於公益上之理由，要非不可自行變更原查定處分，而補徵其稅額。」意旨
      ，否准原告抵繳前手利息之稅額為依法有據，並非違法之行政處分當不生信賴
      保護原則之適用問題，原告所訴無足採信。
    (七)基上論結：原處分及所為復查、訴願決定並無違誤，請准如訴之聲明判決。
  理  由
一、本件原告因八十四年度至八十七年度營利事業所得稅事件，向本院提起訴訟，本
    院分案分為九十一年度訴字第七六八、七七○、七七二、七七四號等四件，原告
    係基於同種類之事實上原因而提起，爰依行政訴訟法第一百二十七條之規定命合
    併辯論並合併裁判之，合先敘明。
二、本件原告八十四至八十七年度取得公債利息收入扣繳憑單總金額計：八十四年度
    三四七、八二二、七○六元，八十五年度一七九、九○一、三五八元，八十六年
    度二六九、二九七、二六六元，八十七年度一七六、○八二、四三七元，扣繳稅
    款計：八十四年度三四、七八二、二三七元，八十五年度一七、九九○、一一七
    元，八十六年度二一、五四四、五一七元，八十七年度一七、三五三、○○二元
    ，於辦理八十四至八十七年度營利事業所得稅結算申報時，自行減除屬前手之公
    債利息計：八十四年度七五、五九八、八一九元，八十五年度一○四、七四八、
    三三○元，八十六年度一二○、○六一、六○七元，八十七年度一二二、一四一
    、五五九元，並列報全額之扣繳稅款計：八十四年度三四、七八二、二三七元，
    八十五年度一七、九九○、一一七元，八十六年度二一、五四四、五一七元，八
    十七年度一七、三五三、○○二元，自本年度結算申報應納稅額中減除，經被告
    初查以訴願人既已將前手之公債利息，自全年取得之公債利息總金額中減除，故
    該部分前手利息之扣繳稅款計：八十四年度七、五五九、七五四元，八十五年度
    一○、四七四、六二二元，八十六年度一二、○○五、七四二元，八十七年度一
    二、二一三、五二○元，亦非屬原告之扣繳稅款，遂否准將前手利息之扣繳稅款
    抵繳其應納稅額。原告不服，循序提起行政訴訟，起訴意旨如事實欄所載。經核
    原處分及訴願決定無非以原告債券兌領之系爭利息及扣繳稅款均為前手所有，其
    本身既無該項所得，縱扣繳憑單以原告之名義開立，亦非扣繳稅款之實際納稅義
    務人，依實質課稅原則，自不得以之抵繳應納稅額或申請退稅。至所得稅法第一
    百條係對稅款退補程序之相關規定，尚難執為系爭扣繳稅款申請退還之依據，並
    以被告雖否准抵繳應納稅額，惟同額轉入債券成本核認在案，自無不當等語，為
    其論據。
三、惟按「憲法第十九條規定人民有依法律納稅之義務，固係指人民有依據法律所定
    之納稅主體、稅目、稅率、納稅方法及納稅期間等項而負納稅義務之意，然課人
    民以繳納租稅之法律，於適用時，該法律所定之事項若權利義務相關連者，本於
    法律適用之整體性及權利義務之平衡性，當不得任意割裂適用。」業經司法院釋
    字第三八五號解釋在案。又「納稅義務人有左列各類所得者，應由扣繳義務人於
    給付時，依規定之扣繳率或扣繳辦法，扣取稅款，並依第九十二條規定繳納之︰
    一、．．．二、機關、團體、事業或執行業務者所給付之薪資、利息、．．．。
    」為行為時所得稅法第八十八條第一項所明定。故利息所得者，應由扣繳義務人
    於給付時，扣取稅款，並將所扣稅款向國庫繳納；又依同法第七十一條第一項前
    段、第九十九條及第一百條之規定，扣繳稅款於結算申報時當可用以抵繳應納稅
    額；此為義務與權利相互關連之規定，不容割裂適用。另財政部六十四年九月四
    日台財稅第三六四四○號函釋：「主旨：中央政府建設公債甲種債票之利息，應
    由付息機構於付息時，按照所得稅法第八十八條、第八十九條、第九十二條及各
    類所得扣繳率表等規定，扣繳利息所得稅款，並以付息時債票持有人為納稅義務
    人，向稽徵機關填報扣繳憑單，並依同法第九十四條規定，將扣繳憑單填送納稅
    義務人。說明：二、本債票無論曾否轉讓，均應由付息機構，以付息時之持票人
    為納稅義務人（記名式者為最後記名之人）就全部利息一次扣繳所得稅；並根據
    持票人之身分證明，依法填報扣繳憑單。納稅義務人為中華民國居住之個人或營
    利事業，應將該項利息所得，依法合併當年度所得申報所得稅。」本件原告為系
    爭債券付息時之持票人，因上開財政部六十四年函釋，遭強制課以系爭全部利息
    扣繳稅款之義務，既依法律之形式；而於結算申報時，被告竟主張原告雖被扣繳
    系爭稅款但非實際納稅義務人，否准扣繳稅款抵繳應納稅額之權利，而對於同一
    系爭所得，權利義務相關連之事項，為不同認定，並均以不利於原告者為其準據
    ，顯然割裂適用法律，揆諸前開司法院釋字第三八五號解釋及說明，即有可議。
四、次按「涉及租稅事項之法律，其解釋應本於租稅法律主義之精神，依各該法律之
    立法目的，衡酌經濟上之意義及實質課稅之公平原則為之。」復經司法院釋字第
    四二○號解釋在案。上開解釋固然肯定實質課稅原則在稅法之適用，但亦闡明在
    適用上仍應嚴守租稅法律主義。又「納稅義務人應於每年二月二十日起至三月底
    止，填具結算申報書，向該管稽徵機關，申報其上一年度內構成綜合所得總額或
    營利事業收入總額之項目及數額，以及有關減免、扣除之事實，並應依其全年應
    納稅額減除暫繳稅額及尚未抵繳之扣繳稅額，計算其應納之結算稅額，於申報前
    自行繳納。但短期票券利息所得之扣繳稅款不得減除。」為行為時所得稅法第七
    十一條第一項所明定。故扣繳之稅款，除所得稅法第七十一條第一項但書所列舉
    或法律別有規定者外，可於結算申報時，抵繳應納稅額。是則本於租稅法律主義
    之精神，扣繳稅款既為公法上明定納稅義務人之租稅抵稅權，除法律別有規定外
    ，自不得以實質課稅為由，否准納稅義務人抵繳應納稅額。本件原告為付息時之
    債票持有人，依前開財政部六十四年函謂：「．．．應由付息機構於付息時，按
    照所得稅法第八十八條、第八十九條、第九十二條．．．扣繳利息所得稅款，並
    以付息時債票持有人為『納稅義務人』」，既已肯認原告為所得稅法第八十八條
    之納稅義務人，即非營利事業所得稅查核準則第九十條第三款所指「扣繳他人之
    所得稅款」者。況所得稅法又無除外規定，自應可用以抵繳應納稅款。乃被告以
    實質課稅為由，否定原告為實際納稅義務人，進而否准其租稅抵稅權，顯然添加
    法律所無之限制，違反租稅法律主義，亦非適法。
五、綜上所述，原處分（即九十一年四月九日中區國稅法字第○九一○○一九二一七
    號、九十一年五月二十一日中區國稅法字第○九一○○二九七三二號、九十一年
    六月二十一日中區國稅法字第○九一○○三五三四七號、九十一年二月二十一日
    中區國稅法字第○九一○○○七七九一號復查決定）自有可議，訴願決定未予糾
    正，亦有疏漏，原告執以指摘，為有理由，爰將原處分（復查決定）及訴願決定
    均予撤銷，由被告另為適法之處分，以昭折服。另兩造其餘陳述於判決結果不生
    影響，毋庸一一論列，併予敘明。
六、據上論結，本件原告之訴為有理由，依行政訴訟法第一百九十五條第一項前段、
    第九十八條第三項前段，判決如主文。
中      華      民      國    九十二    年      二      月     十八     日
                 臺 中 高 等 行 政 法 院 第 二 庭
                                審 判 長 法     官  沈  水  元
                                         法     官  王  德  麟
                                         法     官  林  秋  華
右正本證明與原本無異。
如不服本判決，應於判決送達後二十日內向本院提出上訴書狀，其未表明上訴理由者
，應於提起上訴後二十日內向本院提出上訴理由書（須依對造人數附具繕本）；如於
本判決宣示或公告後送達前提起上訴者，應於判決送達後二十日內補提上訴理由書（
須附繕本）。未表明上訴理由者，逕以裁定駁回。
提起上訴應預繳送達用雙掛號郵票拾份（每份三十四元)。
中      華      民      國    九十二    年      二      月     十八     日
                                        法院書記官  杜  秀  君


司法院資訊處製作；財團法人民間司法改革基金會備份。
